【裁判字號】    99,交易,407
【裁判日期】    990722
【裁判案由】    過失傷害
【裁判全文】
臺灣臺中地方法院刑事判決             99年度交易字第407號
公  訴  人  臺灣臺中地方法院檢察署檢察官
被      告  乙○○
上列被告因過失傷害案件，經檢察官提起公訴（99年度偵字第47
55號），本院判決如下：
    主    文
乙○○因過失傷害人，處拘役肆拾日，如易科罰金，以新臺幣壹
仟元折算壹日。
    犯罪事實
一、乙○○於民國九十八年十月三日二十一時十分許，駕駛車牌
    號碼6Q－7183號自用小客車，沿臺中縣太平市○○○路由南
    往北方向行駛，行至太堤西路與鵬儀路二一四巷無號誌之交
    岔路口，欲左轉鵬儀路二一四巷時，其本應注意汽車行駛時
    應注意車前狀況，隨時採取必要之安全措施，且行駛至無號
    誌之交岔路口，轉彎車應讓對向直行車先行，暨汽車左轉彎
    時，應行至交岔路口中心處左轉；而依當時天候晴、夜間有
    照明、路面鋪裝柏油，且乾燥無缺陷、道路復無障礙物、視
    距良好等情形，並無不能注意之特別情事，竟疏未注意前方
    車輛動態，暫停讓對向直行車先行，且未達路口中心處即貿
    然從太堤西路左轉鵬儀路二一四巷，適對向有丙○○於酒後
    騎乘車牌號碼KZH－386號重型機車（無積極證據足認已達不
    能安全駕駛之程度），沿臺中縣太平市○○○路由北向南直
    行，於通過上開交叉路口時，因酒後注意力降低，而疏未注
    意減速慢行，作隨時停車之準備，並注意車前狀況，隨時採
    取必要之安全措施，致於前揭交岔路口內，乙○○所駕駛之
    前揭車輛左前車頭乃與丙○○所騎乘前揭車輛車頭發生碰撞
    ，丙○○因而重心不穩、人車倒地，致受有頭部外傷併顱骨
    骨折及硬腦膜外出血、右髕骨骨折、頸椎外傷等傷害。嗣乙
    ○○於車禍後即停留在現場，且在有偵查權限之警察機關尚
    未發覺犯罪前，主動向據報前來處理之臺中縣警察局太平分
    局太平交通小隊警員王振偉陳明其係肇事者與肇事經過，而
    自願接受裁判。
二、案經丙○○訴由臺灣臺中地方法院檢察署檢察官偵查起訴。
    理    由
一、訊據被告乙○○固坦承其確實有在前揭時、地，駕駛車牌號
    碼6Q－7183號自用小客車與告訴人丙○○所騎乘車牌號碼KZ
    H－386號重型機車發生碰撞，致告訴人人車倒地，因而受有
    頭部外傷併顱骨骨折及硬腦膜外出血、右髕骨骨折、頸椎外
    傷等傷害，惟矢口否認有何過失傷害犯行，辯稱：告訴人未
    開大燈，且依告訴人落點係在草叢位置，已經超過物理邏輯
    之情況，顯見告訴人當時車速很快，伊有注意前方，伊不知
    道告訴人怎麼會出現，伊僅看見黑影，根本沒有看到告訴人
    云云；然查：
  (一)上揭告訴人丙○○騎乘車牌號碼KZH－386號重型機車，於前
    開時地，因撞擊被告乙○○所駕駛之車牌號碼6Q－7183號自
    用小客車後，重心不穩而人車倒地後，受有頭部外傷併顱骨
    骨折及硬腦膜外出血、右髕骨骨折、頸椎外傷等傷害，業據
    告訴人丙○○於偵查中指訴明確〔見偵查卷第32頁至第33頁
    。按現行刑事訴訟法為保障被告之反對詰問權，排除具有虛
    偽危險性之傳聞證據，以求實體真實之發見，於該法第一百
    五十九條第一項明定被告以外之人於審判外之言詞或書面陳
    述，除法律有規定者外，不得作為證據。而刑事訴訟法第一
    百五十九條之一至一百五十九條之四有傳聞法則之例外規定
    ，且被告以外之人於審判外之陳述，雖不符前四條之規定，
    而經當事人於審判程序同意作為證據，法院審酌該言詞陳述
    或書面陳述作成時之情況，認為適當者，亦得為證據；當事
    人、代理人或辯護人於法院調查證據時，知有第一百五十九
    條第一項不得為證據之情形，而未於言詞辯論終結前聲明異
    議者，視為有前項之同意，刑事訴訟法第一百五十九條之五
    定有明文。本件檢察官、被告迄本院言詞辯論終結前，均未
    對告訴人於偵查中所為此部分陳述之證據能力聲明異議，且
    本院參酌該等言詞乃告訴人本於車禍受傷之親身經驗所為之
    陳述，並無違反陳述任意性之情形，被告就告訴人此部分陳
    述所顯現之客觀事實（即告訴人因交通事故而受有頭部外傷
    併顱骨骨折及硬腦膜外出血、右髕骨骨折、頸椎外傷等傷害
    ）亦不加爭執，復與本院調查其他具體事證所得之資料相符
    ，而認適合作為證據，依刑事訴訟法第一百五十九條之五第
    二項之規定，該告訴人於偵查中所為關於因本件車禍導致受
    傷之陳述，應認具有證據能力，得為證據使用〕，並有國軍
    臺中總醫院附設民眾診療服務處診斷證明書一紙存卷可參（
    見偵查卷第6頁），是此部分告訴人因本件車禍而導致傷害
    結果之客觀事實，已堪信為真實，準此，本件所應予審究者
    ，厥為本件交通事故之發生，是否緣於被告未能遵照轉彎車
    應讓對向直行車先行之規定，且未行至交岔路口中心處即貿
    然左轉行駛，致對向告訴人所騎乘之重型機車因閃避不及而
    與被告駕駛之車輛發生撞擊所致？
  (二)被告乙○○雖辯稱本件事故發生係肇因於告訴人丙○○車速
    過快、且未開大燈云云；然並未提出任何具體事證以實其說
    ，且非為告訴人所肯認。況觀諸卷附現場照片、道路交通事
    故現場圖、道路交通事故調查報告表(一)「光線」及「號誌」
    欄之記載（見偵查卷第11頁至第13頁、第25頁至第26頁），
    顯示鵬儀路二一四巷巷口係無號誌之Ｔ型交岔路口，而當時
    雖係夜間，惟該交岔路口有路燈照明，且無障礙物導致被告
    無法看清對向車道來車之情形，是被告如確有注意前方車輛
    動態，焉可能完全未注意到對向車道直行而來之告訴人？又
    被告以告訴人遭受撞擊後之落點位置，推認被告超速行駛，
    然依前揭道路交通事故現場圖之記載，並未繪製告訴人因受
    該外力撞擊後落點位置，自難證明告訴人有如被告所稱因該
    外力之撞擊而落於距撞擊位置數十公尺處之情狀。且觀以上
    開交通事故現場圖及員警拍設之現場照片，肇事地點並未遺
    留有煞車痕得以推估計算告訴人之行車速度，本院自難輕率
    為告訴人行車有超速情況之推斷，是被告辯稱本件係因告訴
    人車速過快，致使其無從察覺，始肇生車禍之辯詞，無非預
    設其自身已確實善盡注意義務，而諉責於告訴人之臆測之詞
    ，難以逕採。復參酌道路交通事故現場圖所顯示之告訴人騎
    乘車輛與被告車輛發生碰撞之位置，可知本件車禍發生碰撞
    之撞擊點應在太堤西路與鵬儀路二一四巷中心點向右下方偏
    移處，是以，被告疏未注意對向車道是否有直行之來車，即
    未行駛至該路口中心點而貿然左轉，自仍不足以解免其未注
    意車前狀況，且行駛至無號誌之交岔路口，轉彎車未讓直行
    車先行，暨未至中心點即行搶先左轉等疏失。按汽車行駛時
    ，駕駛人應注意車前狀況，並隨時採取必要之安全措施；且
    行駛至無號誌之交岔路口，轉彎車應讓直行車先行；另汽車
    左轉彎時，應行至交岔路口中心處左轉，道路交通安全規則
    第九十四條第三項、第一百零二條第一項第五款、第七款分
    別定有明文。被告駕駛車輛當依循前揭道路交通安全規則規
    定，注意車前狀況並採取適當措施，且本件事故發生當時天
    候晴、路面鋪裝柏油，且乾燥無缺陷、道路復無障礙物、視
    距良好等客觀情形，並無不能注意之特別情事，其竟疏於注
    意車前狀況，未能讓對向直行車先行，且未能達交叉路口中
    心處即貿然左轉，致撞擊對向直行之告訴人所騎乘之機車，
    其對本件車禍之發生顯有過失。再告訴人因本件車禍受有頭
    部外傷併顱骨骨折及硬腦膜外出血、右髕骨骨折、頸椎外傷
    等傷害，已見前述，被告之過失駕駛行為與告訴人之傷害結
    果間，具有相當因果關係，亦足認定。雖告訴人於本件車禍
    騎乘上揭重型機車，亦有酒後駕車致注意力降低，而疏未能
    即時減速慢行，且未注意車前狀況等情形；惟此僅屬告訴人
    對車禍之發生亦與有過失，仍難解免被告於本件肇事之過失
    責任。至於被告雖請求將本件肇事函送臺灣省臺中縣區車輛
    行車事故鑑定委員會為肇事原因之鑑定；然本件依照前開之
    論述，已足認定被告就本件車禍之發生確實應負擔過失之罪
    責，是其聲請再為鑑定，經核已無必要，應附此說明之。
  (三)綜上所述，被告乙○○所為之前揭辯詞，無非事後卸責避就
    之語，委無可採。是本件事證至臻明確，被告已難脫辭其過
    失責任，其犯行洵堪認定。
二、核被告乙○○所為，係犯刑法第二百八十四條第一項前段之
    過失傷害罪。另被告於車禍發生後停留在現場，且向前來現
    場處理之臺中縣警察局太平分局太平交通小隊警員王振偉坦
    承肇事，自願接受裁判等情，業經被告供陳在案（見偵查卷
    第15頁之臺中縣警察局交通隊太平交通小隊處理道路交通事
    故談話紀錄表），並有臺中縣警察局道路交通事故肇事人自
    首情形紀錄表及前開道路交通事故調查報告表(二)載明被告肇
    事後並未逃逸之情可憑（見偵字卷第14頁、第19頁），被告
    係對於未發覺之罪自首而受裁判，自得依刑法第六十二條前
    段之規定予以減輕其刑。爰審酌被告之素行及其於本件車禍
    之過失程度，告訴人丙○○之受傷狀況非輕，但其本身就本
    件車禍之發生亦與有過失，被告肇事後迄今尚未能與告訴人
    達成和解，以金錢稍事彌補其因本件車禍所受身心之損害，
    然告訴人已循刑事附帶民事訴訟程序尋求救濟，暨被告之犯
    罪後態度等一切情形，量處如主文所示之刑，並諭知易科罰
    金之折算標準。
據上論斷，應依刑事訴訟法第二百九十九條第一項前段，刑法第
二百八十四條第一項前段、第六十二條前段、第四十一條第一項
前段，刑法施行法第一條之一第一項、第二項前段，判決如主文
。
本案經檢察官甲○○到庭執行職務。
中    華    民    國    99    年    7     月    22    日
                  刑事第三庭  法  官  陳思成
以上正本證明與原本無異。
如不服本判決應於收受判決後10日內向本院提出上訴書狀，並應
敘述具體理由；其未敘述上訴理由者，應於上訴期間屆滿後20日
內向本院補提理由書（均須按他造當事人之人數附繕本）「切勿
逕送上級法院」。
                              書記官
中    華    民    國    99    年    7     月    22    日
附錄論罪科刑法條
刑法第二百八十四條第一項
因過失傷害人者，處六月以下有期徒刑、拘役或五百元以下罰金
，致重傷者，處一年以下有期徒刑、拘役或五百元以下罰金。

司法院資訊處製作；財團法人民間司法改革基金會備份。
